【裁判字號】    90,上易,2616
【裁判日期】    900905
【裁判案由】    傷害等
【裁判全文】
臺灣高等法院刑事判決                            九十年度上易字第二六一六號
    上  訴  人  臺灣板橋地方法院檢察署檢察官
    上  訴  人
    即  被  告  丙○○
    選任辯護人  林俊倩
    被      告  甲○○
    選任辯護人  陳麗真  律師
    被      告  乙○○
    被      告  丁○○
右上訴人因被告傷害等案件，不服臺灣板橋地方法院八十九年度易字第三○○四號，
中華民國九十年二月二十三日第一審判決（起訴案號：臺灣板橋地方法院檢察署八十
九年度偵字第五一三四號），提起上訴，本院判決如左：
    主  文
上訴駁回。
    事  實
一、丙○○、甲○○原為上下樓鄰居，雙方因停車等問題時有糾紛，迭生衝突，丙○○於民國八十八年八月底某日，持菜刀至台北縣蘆洲市○○街一二九巷二號甲○○住處門口，對甲○○恐嚇稱：「要殺你全家」等語，使甲○○心生恐懼，致生
    危害於安全。同年十二月十八日九時三十分許，丙○○因家門被丟雞蛋，懷疑為
    甲○○所為而進入甲○○上開住處叫罵時，甲○○、乙○○、丁○○竟基於共同
    傷害之犯意聯絡，分別持屋內甲○○所有之角鐵一支或以徒手方式毆打丙○○，
    致丙○○受有右眼眶周圍瘀血傷二╳一公分、左前胸上方瘀血傷約二╳三公分、
    顱頂頭皮裂傷八╳○‧五公分、右上臂瘀血傷二○╳五公分、右前臂瘀血擦破傷
    四╳二公分、右上腿上方瘀血傷約三╳六公分之傷害。
二、案經丙○○、甲○○訴由台北縣警察局蘆洲分局報告台灣板橋地方法院檢察署檢
    察官偵查起訴。
    理  由
一、訊據被告甲○○、乙○○、丁○○就右揭共同傷害丙○○之事均坦承不諱，核與
    丙○○指訴之情節大致相符，並有台北縣立三重醫院出具之驗傷診斷書一紙、法
    務部調查局丙○○等測謊鑑定書一紙在卷可稽，堪認被告甲○○、乙○○、丁○○之自白與事實相符。
二、訊據上訴人即被告丙○○固不否認與甲○○常有糾紛，並生爭執，惟矢口否認有
    恐嚇犯行，辯稱：雙方曾對罵過，甲○○稱要叫流氓不讓伊開計程車，伊也用三
    字經回罵，且刑法恐嚇罪，係指以使人生畏怖心為目的，而通知將加害之旨於被
    害人，告訴人係於八十九年一月九日在伊指控涉嫌殺人未遂後才提出告訴，且告
    訴人亦對伊砍殺，何來畏懼？是伊無恐嚇可言等語。經查，被告丙○○右揭犯行
    ，業據被害人甲○○指訴歷歷，核與在場目擊之證人李傳興、李龍雄於警訊、偵
    查及原審訊問時到庭結證時均稱：八十八年八月底在台北縣蘆洲市○○街一二九
    巷二號前看到被告等在吵架，並聽到被告等互罵三字經，當時有看到被告丙○○
    有拿一把菜刀等情互核大致相符。被告丙○○亦自承：「我們有對罵過，他說我
    開計程車要讓我沒有辦法跑，要在路上叫流氓不讓我跑車，我當時也用三字經罵
    他們」，「他們當時說要找兄弟找我時，我說要看誰被作掉還不知道」等情（見
    原審卷第七十二、七十三頁）。查「作掉」一詞，屬一般俚俗用語，通常用係指
    加害對方之生命，是以，被告丙○○於叫罵時手持菜刀，顯有恃以恫嚇之意，復
    有加害生命之用語，而雙方本已結怨，則甲○○陳稱其全家住在該處，因此惡害
    之通知而心生畏懼，應屬可信。雖被害人甲○○未於案發後即時報案處理，然此
    或因事小不願張揚，或因事忙不及提出．．．原因甚多，非可謂延遲提出告訴即
    指其當時未心生畏懼；又甲○○毆打被告丙○○，係在丙○○恐嚇後三、四個月
    ，且其係夥眾壯膽為之，自難據此推測甲○○遭恐嚇當時未心生畏懼。綜上所述
    ，被告丙○○前開所辯，無非係事後卸責之詞，尚難採信，本件事證已臻明確，
    被告犯行均堪以認定，自應依法論科。
三、至丙○○陳稱被告甲○○係持武士刀、被告乙○○係持角鐵、被告丁○○係持不
    明鐵器或棍子攻擊。然查，被告甲○○辯稱當時係順手拾起店內角鐵，被告乙○○、丁○○則辯稱並未持角鐵等物，並陳稱其工廠係作鐵窗、鐵皮屋，沒有武士
    刀，即丙○○亦自承當時事情發生太快，情節已記不太清楚，不知武士刀何時拿
    出來，伊有看清楚是被告甲○○自己製作的武士刀，邊緣沒有很利。惟查，現場
    並未扣得武士刀，而被告丙○○除頭部外，並無割裂傷，而頭皮裂傷部分，深僅
    ○‧五公分，應非武士刀等利器造成，自不能以被告丙○○單一之指訴，逕認被
    告甲○○持武士刀傷人；又丙○○於原審請求傳訊警員，以證明被告甲○○曾於
    八十八年十二月十七日，向其家門丟雞蛋，更至其家門口踹鐵門等情，然被告甲○○當庭否認有此行為，而被告甲○○是否有此行為，亦與本件傷害、恐嚇犯行
    無涉，丙○○復亦自承警察係因其報案才到現場，並未目擊所指犯行，所請傳訊
    證人，核尚無必要，附此敘明。
四、核被告丙○○所為，係犯刑法第三百零五條之恐嚇危害安全罪；被告甲○○、乙○○、丁○○係犯刑法第二百七十七條第一項之普通傷害罪。被告甲○○、乙○○、丁○○三人，對於傷害丙○○犯行之實施，有犯意之聯絡及行為之分擔，俱
    為共同正犯。原審分別審酌被告丙○○就與鄰居間之糾紛，不思循理性途徑謀求
    解決，反以持刀恐嚇之激烈方式發洩憤恨，徒然增加彼此怨懟而無濟於事，犯後
    猶飾詞圖卸、態度不佳，並參酌其犯罪之手段、所生危害等一切情狀，及被告甲○○、乙○○、丁○○挾怨持械毆打丙○○，傷勢非輕，不宜輕縱，及三人犯後
    坦承犯行，屢次表示和解之意，惟因和解金額未獲丙○○同意而未成立，態度尚
    稱良好等一切情狀，依刑法第二十八條、第三百零五條、第二百七十七條第一項
    ，罰金罰鍰提高標準條例第一條前段、第二條，分別判處被告丙○○有期徒刑二
    月、甲○○有期徒刑三月、乙○○、丁○○各處有期徒刑二月，並均諭知易科罰
    金之折算標準，以示警懲。被告甲○○所有，供本件犯罪所用之角鐵一支，雖未
    扣案，然無證據顯示業已滅失，應依刑法第三十八條第一項第二款之規定宣告沒
    收之。其認事用法及量刑均無不合。被告丙○○上訴意旨否認恐嚇犯行，檢察官
    依丙○○聲請上訴意旨指摘原判決對甲○○、乙○○、丁○○等量刑過輕，均非
    有理由，應予駁回。
五、公訴意旨另以：被告丙○○基於恐嚇危害安全之概括犯意，於八十八年十二月十
    六日晚間六時許，於其在樓上敲打地板，甲○○上樓質問時，一開門即持菜刀作
    勢欲加砍殺，並嚇稱：「要殺死你」、「一條命要配你全家」等語，使甲○○心
    生畏懼，致生危害於安全，因認被告丙○○連續涉犯刑法第三百零五條之恐嚇罪
    嫌云云。公訴人認被告丙○○此部分涉有恐嚇罪嫌，無非以被害人甲○○之指訴
    ，及證人李傳興、李龍雄之證述為據。按犯罪事實應依證據認定之，無證據不得
    推定其犯罪事實，且為刑事訴訟法上證明之資料，無論其為直接證據或間接證據
    ，均須達於通常一般之人均不致於有所懷疑，而得確信其為真實之程度，始得據
    為有罪之認定，若其關於被告是否犯罪之證明未能達此程度，而有合理性懷疑之
    存在，致使無從形成有罪之確信，根據「罪證有疑、利於被告」之證據法則，即
    不得遽為不利於被告之認定（參照最高法院七十六年臺上字第四九八六號判例）
    ，再者，告訴人之告訴係以使被告受刑事追訴為目的，其陳述是否與事實相符，
    仍應調查其他證據以資審認（參照最高法院五十二年台上字第一三００號判例）
    。經查，被告丙○○堅決否認有此部分犯行，證人李傳興則證稱「十二月十六日
    我沒看到」（偵查卷第四十九頁）、證人李龍雄雖證稱「我有看到他們吵了好幾
    次架，我曾經看過丙○○拿菜刀過去」（見原審卷第五十三頁），惟俱未明確證
    述有於八十八年十二月十六日目擊前揭不法情事，是此部分僅有告訴人甲○○之
    陳述，此外復查無其他積極證據足資證明被告有前揭公訴意旨所指恐嚇犯行，則
    被告丙○○被訴此部分恐嚇犯行，尚屬不能證明，因公訴意旨認此部分與前揭論
    罪部分，有裁判上一罪之連續犯關係，爰不另為無罪之諭知，附此敘明。
據上論斷，應依刑事訴訟法第三百六十八條，判決如主文。
本案經檢察官謝英民到庭執行職務。
中      華      民      國      九十      年      九    月      五      日
                              臺灣高等法院刑事第五庭
                                  審判長法  官  曾  德  水
                                        法  官  林  立  華
                                        法  官  楊  貴  雄
右正本證明與原本無異。
不得上訴。
                                        書記官  林  淑  貞
中      華      民      國      九十      年      九    月      七      日
附錄：本判決論罪科刑法條全文
刑法第二百七十七條第一項：
一傷害人之身體或健康者，處三年以下有期徒刑、拘役或一千元以下罰金。
刑法第三百零五條：
  以加害生命、身體、自由、名譽、財產之事，恐嚇他人致生危害於安全者，處二年
  以下有期徒刑、拘役或三百元以下罰金。


司法院資訊處製作；財團法人民間司法改革基金會備份。
